---
title: "АНАЛИЗ ДАННЫХ В СОЦИАЛЬНЫХ НАУКАХ С ПОМОЩЬЮ ЯЗЫКА R"
output: 
  ioslides_presentation:
    self_contained: yes
    incremental: true
    widescreen: true
---

# Начнём!

## центральная предельная теорема

```{r}
load("data/iGLAS.Rdata")
age<-data$iDage
age<-age[which(age<85)]
mean(age)
random_sample_means<-sapply(1:10000,function(x) mean(sample(age,200)))
hist(random_sample_means)



```

##

```{r}
random_sample_means2<-sapply(1:10000,function(x) mean(sample(age,10)))
hist(random_sample_means2)
```


## Пара забытых нюансов

**остаток от деления**

```{r}
c(5,4,6,8,9)%%3
c(5,4,6,8,9)%%3 != 0
c(5,4,6,8,9)%% c(3,2) # ???

```

**соединение векторов**


```{r}
a<-c(1,2)
b<-c(3,4)
c<-c(a,b,5,6)
c
```
**sample с одним аргументом**
Если на вход sample подать просто вектор, то size по умолчанию равен длине этого вектора. Получится тот же вектор, но случайным образом перемешанный. 

```{r}

```
##
cutting and table
```{r}
data[which(data$iDage>95),"iDage"]<-NA
q<-quantile(data$iDage,c(.25,.75),na.rm=T)
data$age_group<-cut(data$iDage,c(-Inf,q,Inf),labels = c("young","middle","old"),right=F)
t<-table(data$age_group)
prop.table(t)

```


##

```{r}
relig_age<-table(data$iDrp02,data$age_group)
relig_age<-relig_age[1:4,]
round(prop.table(relig_age,2),3)
barplot(round(prop.table(relig_age,2),3))
```


## chi square test

```{r}
chisq.test(relig_age)
round(prop.table(relig_age,1),3)
```

## Mann Whitney U

```{r}
table(data$UserLanguage)
#data[!(data$UserLanguage %in% c("EN-GB","RU")),"UserLanguage" ]<-NA # не сработало. :-)
levels(data$UserLanguage)
data$lang<-factor(data$UserLanguage,levels=c("EN-GB","RU"))
# table(data$lang)
# levels(data$lang)
wilcox.test(data$iOp03 ~ data$lang)
wilcox.test(data$iOp03[data$lang=="EN-GB"],data$iOp03[data$lang=="RU"])

```

## Посмотрим на одну штуку

```{r}
table(data$lang,data$age_group)
mean(data$iDage[data$lang=="EN-GB"],na.rm=T)
```

## Wilcoxon


```{r}
wilcox.test(data$iOP12.5,data$iOP13.5,paired=TRUE)
```

## много средних

```{r}
op_vars<-grep("iOp",  names(data),value=T)
mean_ops<-sapply(op_vars, function (x) mean(data[,x],na.rm=T))
is.na(mean_ops)
delete_vars<-op_vars[is.na(mean_ops)]
data<-data[,names(data)[!(names(data) %in% delete_vars)]]
```
## 

```{r}
wilcox.test(data$iOp03,data$iOp10)

wilcox.test(data$iOp03,data$iOp10,paired=T)
```


##
Ещё немного про датафреймы. 

**создание датафреймов**

```{r}
a<-c(1,2); b<-c(3,4); c<-c(a,b,5,6)
dt<-data.frame(v1=a,v2=b,v3=c) #имена столбцов указывать не обязательно, но можно
```
создадим новую пустую переменную:
```{r}
dt$d<-NA
```
А теперь для всех v1=1, напишем там "Даша":
```{r}
dt[which(dt$v1==1),"d"]<-"Даша"
```
А все двойки станут Машами:
```{r}
dt[which(dt$v1==2),"d"]<-"Маша"
```
```{r}
sapply(dt$v1,switch,"Даша","Маша")
```


##

А теперь сделайте то же самое, только с помощью команды cut. Создайте новый вектор и пусть для единичек это будут Даши, а для двоек Маши. Подсказываю - можно делить по числу 1.5. 

## Корреляции
```{r}
load("data/iGLAS.Rdata")
data_for_cor<-data[,five_point_scales[1:5]]
library(psych)
correlations<-corr.test(data_for_cor,method="spearman")
p<-correlations$p
pairs.panels(data_for_cor, scale=TRUE)
```

##

```{r}
library(data.table)
r<-correlations$r
r2<-as.data.frame(r)
r2$names<-row.names(r2)
r2<-melt(as.data.table(r2),id.vars="names")
# p.adjusted<-correlations$p[upper.tri(correlations$p)]
# 
# r2<-r2[r2$names!=r2$variable]

```



##
Задания для самостоятельной работы:
1) создайте вектор чисел от 5 по 14, умножьте его на два, разделите на три, потом соберите большой вектор, в котором будет изначальный, умноженный на два, и изначальный, делённый на три
2) создайте три последовательности чисел: все чётные числа больше одного и меньше сотни, первые тридцать положительных чётных чисел, и первые двадцать положительных чисел, кратных пяти, пусть это будут вектора a, b и c
3) выберите 5 случайных чисел из вектора а, 3 случайных числа из вектора b и 2 случайных числа из вектора c. числа внутри каждой случайной выборки не должны повторяться. создайте из них один большой вектор и перемешайте его. посчитайте среднее, сумму, минимум и максимум этого вектора. посчитайте, сколько в нём чётных и нечётных чисел.

##

4) создайте вектор, в котором будет 100 случайных значений, взятых из нормального распределения со средним 42 и дисперсией 100. Постройте гистограмму этого распределения.

5) Сравните между собой три группы людей, созданных вчера (young, middle,old) по любой интересующей вас переменной с помощью критерия Краскалла - Уоллеса или двух по критерию Манна-Уитни.

6) Определите максимальную корреляцию между разными мнениями (шкалы, начинающиеся с iOp в данных). Что с чем сильнее всего связано? 




##
Ещё пара заданий усиленных. 
1) Создайте три вектора, a, b и c. В a положите первые десять положительных чётных чисел, в b - первые десять положительных нечётных чисел, в c - первые десять чисел, кратных тройке. Перемножьте a на b, перемножьте c на вектор, состоящий из одной 1 и одной 2. Получившиеся два вектора соедините в один. Посчитайте в нём количество чисел, кратных четвёрке.
2) Создайте из вектора в п.1 вектор, состоящий из 100 случайно выбранных чисел. Создайте дата.фрейм с этим вектором, а также колонкой 'number', в которой будут случайно сгенерированные равновероятные целые числа от 2 до 42. На основании чисел в этой колонке создайте новую колонку 'lib'. В ней будет значение 'data.table', если число в колонке number чётное, и 'dplyr', если нечётное.
