---
title: "АНАЛИЗ ДАННЫХ В СОЦИАЛЬНЫХ НАУКАХ С ПОМОЩЬЮ ЯЗЫКА R"
output: 
  ioslides_presentation:
    self_contained: yes
    incremental: true
    widescreen: true
---

# ggplot2

## 




```{r}
library(data.table)
library(ggplot2)

source("analyze_age.R")
DT<-data.table(data)
edu_age<-DT[!(iDedu_level %in% c(1,2)),.N,by=c("iDedu_level","iDage_group")]
```
 
 
 ##
 
 Зададим эстетики:
 
```{r}
ggplot(data=edu_age,aes(x=factor(iDedu_level),y=N,fill=iDage_group))
```
 
## нарисуем точки

```{r}
ggplot(data=edu_age,aes(x=factor(iDedu_level),y=N,color=iDage_group)) + geom_point(size=3)
```

## убрать NA

```{r}
edu_age<-edu_age[!is.na(iDedu_level)]
edu_age<-edu_age[!is.na(iDage_group)]
ggplot(data=edu_age,aes(x=factor(iDedu_level),y=N,color=iDage_group)) + geom_point(size=3)
```

## меняем на столбики

```{r}
ggplot(data=edu_age,aes(x=factor(iDedu_level),y=N,fill=iDage_group)) + geom_bar(stat="identity")
```

## по исходным данным

```{r}
ggplot(data=DT,aes(x=factor(iDedu_level),fill=iDage_group)) + geom_bar()
```

## столбики рядом

```{r}
ggplot(data=edu_age,aes(x=factor(iDedu_level),y=N,fill=iDage_group)) + geom_bar(stat="identity", position = position_dodge())
```


## переподготовим данные


```{r}
DT[,edu:=factor(iDedu_level)]
levels(DT$edu)<-c("","","школа","бакалавр","магистр","доктор","доктор")
edu_age<-DT[!(edu %in% c("",NA)),.N,by=c("edu","iDage_group")]
setnames(edu_age,"iDage_group","age")
edu_age<-edu_age[!is.na(age)]
```

##

```{r}
ggplot(data=edu_age,aes(x=edu,y=N,fill=age)) + geom_bar(stat="identity", position = position_dodge())
```


##
подпишем горизонтальную ось
```{r}
ggplot(data=edu_age,aes(x=edu,y=N,fill=age)) + geom_bar(stat="identity", position = position_dodge()) + labs(x="Образование")
```
##
несколько геомов
```{r}
ggplot(data=edu_age,aes(x=edu,y=N,fill=age,label=N)) + geom_bar(stat="identity", position = position_dodge()) + labs(x="Образование") + geom_text(position=position_dodge(width=1))
```

##
подвинем лейблы повыше, шрифт поменьше
```{r}
ggplot(data=edu_age,aes(x=edu,y=N,fill=age,label=N)) + geom_bar(stat="identity", position = position_dodge(width=1)) + labs(x="Образование") + geom_text(position=position_dodge(width=1), vjust=-0.6,size=3) 
```

##
раздвинем верхнюю ось
```{r}
ggplot(data=edu_age,aes(x=edu,y=N,fill=age,label=N)) + geom_bar(stat="identity", position = position_dodge(width=1)) + labs(x="Образование") + geom_text(position=position_dodge(width=1), vjust=-0.6,size=3) + scale_y_continuous(limits=c(0,1600))
```

##
поправим ширину
```{r}
ggplot(data=edu_age,aes(x=edu,y=N,fill=age,label=N)) + geom_bar(stat="identity", position = position_dodge(width=0.95)) + labs(x="Образование") + geom_text(position=position_dodge(width=0.95), vjust=-0.6,size=3) + scale_y_continuous(limits=c(0,1600))
```


## посчитаем проценты

```{r}
edu_age[,sum_by_edu:=sum(N),by=edu]
edu_age[,share:=N/sum_by_edu]
ggplot(data=edu_age,aes(x=edu,y=share,fill=age,label=N)) + geom_bar(stat="identity", position = position_dodge(width=0.95)) + labs(x="Образование") + geom_text(position=position_dodge(width=0.95), vjust=-0.6,size=3) + scale_y_continuous(limits=c(0,max(edu_age$share)+max(edu_age$share)*0.07))
```

## досчитаем проценты и развернём оси

```{r}
edu_age[,perc:=paste0(round(100*share,1),"%")]
ggplot(data=edu_age,aes(x=edu,y=share,fill=age,label=perc)) + geom_bar(stat="identity", position = position_dodge(width=0.95)) + labs(x="Образование") + geom_text(position=position_dodge(width=0.95), hjust=-0.3,size=3) + scale_y_continuous(limits=c(0,max(edu_age$share)+max(edu_age$share)*0.07)) + coord_flip()
```

## а теперь линии

```{r}

ggplot(data=edu_age,aes(x=edu,y=share,color=age,label=perc, group=age)) + geom_line(stat="identity") + labs(x="Образование") + geom_text(hjust=-0.3,size=3) + scale_y_continuous(limits=c(0,max(edu_age$share)+max(edu_age$share)*0.07)) + theme_bw()
```

## убираем рамочки и решётку

```{r}

ggplot(data=edu_age,aes(x=edu,y=share,color=age,label=perc, group=age)) + geom_line(stat="identity",size=1) + labs(x="Образование") + geom_text(hjust=-0.5,size=3) + scale_y_continuous(limits=c(0,max(edu_age$share)+max(edu_age$share)*0.07)) + theme_minimal() +  theme(axis.title.y=element_blank(), axis.text.y = element_blank(), panel.grid = element_blank())
```
## убираем рамочки и решётку

```{r}
library(ggthemes)
ggplot(data=edu_age,aes(x=edu,y=share,color=age,label=perc, group=age)) + geom_line(stat="identity",size=1) + labs(x="Образование") + geom_text(hjust=-0.5,size=3) + scale_y_continuous(limits=c(0,max(edu_age$share)+max(edu_age$share)*0.07)) + theme_wsj()
```


##

```{r}
setnames(DT,"Duration__in_seconds_","time")
ggplot(DT[which(time<5000)][!is.na(iDage)], aes(x=time,y=iDage)) + geom_point(alpha=0.3) + geom_smooth(method="loess") + theme_wsj()
```
```{r}

ggplot(DT[which(time<5000)][!is.na(iDage)][!is.na(iDgender)], aes(x=time,y=iDage,color=iDgender)) + geom_point(alpha=0.3) + theme_wsj() + scale_color_manual(values=c("#FF0000","green","blue","gray")) + theme(legend.title=element_blank())
```


```{r}
g<-ggplot(DT[which(time<5000)][!is.na(iDage)][!is.na(iDgender)], aes(x=time,y=iDage,color=iDgender)) + geom_point(alpha=0.3) + theme_wsj() + scale_color_manual(values=c("#FF0000","green","blue","gray")) + theme(legend.title=element_blank())
dir.create("output")
ggsave("output/age_duration.png",g,width = 10, height=6, unit="cm")
```

##
Рекомендую посмотреть 
[cheat sheet](https://rstudio.com/wp-content/uploads/2015/03/ggplot2-cheatsheet.pdf)
